【裁判字號】    92,易,150
【裁判日期】    921202
【裁判案由】    恐嚇等
【裁判全文】
臺灣臺北地方法院刑事判決                          九十二年度易字第一五○號
    公  訴  人  臺灣臺北地方法院檢察署檢察官
    被      告  甲○○  男  二.
右列被告因恐嚇等案件，經檢察官提起公訴（九十一年度偵緝字第一四二八號、第一
四二九號），本院判決如左：
    主  文
甲○○共同連續公然侮辱人，處拘役伍拾日，如易科罰金，以佰元折算壹日。又意
圖為自己不法之所有，以恐嚇使人將本人之物交付，未遂，處有期徒刑陸月，如易科
罰金，以佰元折算壹日。
    事  實
一、甲○○因與己○○就代辦公司登記事項產生爭執，為使己○○出面協調，竟基於
    公然侮辱之概括犯意，而與其姐乙○○（未據起訴）共同基於公然侮辱之犯意聯
    絡，連續於民國九十年四月二十四日晚上某時，二人一同持紅漆、冥紙前往己○○位於臺北市○○路○段一四○巷四二號五樓住處，以紅漆在己○○上開住處鐵
    門噴「欠錢還錢」、「大騙子」等字、將冥紙塞進前開鐵門內之方式公然侮辱己○○，甲○○復承前開公然侮辱之概括犯意，於同年七月五日上午某時，前往己○○上開住處，單獨一人以雞蛋朝己○○住處鐵門丟擲之方式公然侮辱己○○。
二、甲○○又於九十一年三月二十一日晚上六時許（起訴書誤繕為九十一年三月二十
    八日），返回其父親丙○○在臺北市○○街三二號一樓經營之五金行，為向丙○○索得更多之金錢，竟意圖為自己不法之所有，出言稱：「如不給錢，就放火燒
    房子」等語，並隨即至上開五金行一樓樓梯旁取得一瓶酒精膏進入同址二樓丙○○住處以恐嚇丙○○交付更多金錢，使丙○○心生畏懼即與其胞弟丁○○尾隨甲○○進入二樓，因丁○○將該瓶酒精膏搶下而未得逞。
三、案經己○○及丙○○訴請臺北市政府警察局信義分局報請臺灣臺北地方法院檢察
    署檢察官偵查起訴。
    理  由
一、訊據被告甲○○固坦稱曾於九十年四月二十四日與其姐乙○○一同前往告訴人己○○住處噴紅漆及夾冥紙，並曾於同年七月五日前往己○○住處要求己○○出面
    處理糾紛，而於九十一年三月二十一日晚上六時許，在臺北市○○街三二號一樓
    與父親丙○○因金錢發生爭執後，即在一樓往二樓樓梯旁取得一瓶酒精膏進入二
    樓住處等情，惟矢口否認於九十年七月五日有丟擲雞蛋及恐嚇取財之犯行，並辯
    稱：九十年七月五日係與朋友一同前往己○○住處，有碰到己○○之子簡瑞賢，
    但後來就與己○○一同到派出所協商解決糾紛，當天伊並未攜帶雞蛋，亦未朝己○○住處丟擲雞蛋，而九十一年三月二十一日，伊係返回林口街取衣物，伊並未
    對丙○○說如不給錢就要放火燒房子，於一樓爭執結束後要上二樓住處拿衣物，
    因伊在外居住處並無廚房設備而有使用酒精膏必要，遂於上二樓時隨手拿一瓶酒
    精膏，並將酒精膏放在二樓置物櫃處，因在自己房間內看到姊姊陳美賢小孩之物
    品，遂又與丙○○發生爭執，後來才有人報警，發生爭執過程中伊並未恐嚇丙○○，丙○○去警局作筆錄時並無提出告訴之意，事後也表示要撤銷告訴云云。經
    查：
（一）公然侮辱部分：
      被告於九十年四月二十四日與其姐前往己○○住處後噴漆、夾冥紙之部分，業
      據被告於本院審理中坦白承認，核與己○○指訴相符，並有照片二張（見臺灣
      臺北地方法院檢察署九十年度偵字第二二九二四號卷宗第四頁上方、第五頁下
      方）可資佐證，被告此部分自白核與事實相符，足堪採信。另證人即己○○之
      子簡瑞賢於本院審理中亦證稱：在九十年七月間某日上午某時，伊本要出門，
      但在一樓大門口看到被告，被告就和其朋友拿著雞蛋、冥紙走進來並上樓，伊
      跟隨被告上樓，看到被告拿雞蛋、冥紙往伊家門口丟，因為伊母親報案，遂與
      被告一同前往警察局等語（見本院九十二年十一月十八日審理筆錄第四頁），
      參以己○○提出之照片一張（見臺灣臺北地方法院檢察署九十年度偵字第二二
      九二四號卷宗第四頁下方），可知己○○住處鐵門確有遭人以雞蛋丟擲之情，
      且證人簡瑞賢所稱情節核與被告自陳曾於九十年七月五日與朋友一同前往己○○家中而曾與簡瑞賢碰面，復與簡瑞賢、己○○一同前往警察局等情亦相符，
      足認證人簡瑞賢之證言並無虛假，此外，並無其他證據可證明當日己○○住處
      遭人丟擲雞蛋為他人所為，是應認被告確有於九十年七月五日間前往己○○住
      處丟擲雞蛋以公然侮辱己○○之行為，被告所辯，顯屬事後卸責之詞，難以採
      信。
（二）恐嚇取財部分：
      被告於案發當時，在臺北市○○街三二號一樓處因索取金錢與告訴人丙○○發
      生爭執，曾對丙○○稱：「如不給錢，就放火燒房子。」等語，並隨即由一樓
      樓梯旁取得一瓶酒精膏進入同址二樓丙○○住處，丙○○及丁○○尾隨上二樓
      後，由丁○○將酒精膏奪下而未得逞等情，業據告訴人丙○○於警詢時指訴（
      見九十一年度偵字第一四○○五號卷宗第五、六頁）明確可據，證人丁○○於
      警詢中證述：案發當日，在林口街三二號一樓前，因被告欲向丙○○要錢，丙○○不給，被告便揚言：「如不給我錢，我就要放火燒房子」，然後便從五金
      行內拿出一瓶酒精膏後進入丙○○位於林口街三二號二樓住所，伊遂與丙○○
      上二樓以阻止，伊並將被告手上拿的酒精膏搶下，丙○○沒有拿錢給被告等語
      （見同上偵卷第七、八頁），證人丁○○於本院調查中亦證述：被告當時回來
      跟丙○○要錢而發生爭執，被告有說如不給錢就要放火，爭吵時，被告進入一
      樓店內拿了一瓶酒精膏上二樓，伊與丙○○怕被告會燒房子，才會跟著被告上
      二樓，丙○○並沒有欠被告錢等語（見本院九十二年五月六日訊問筆錄），證
      人即被告之母親戊○○○就被告與丙○○先在一樓因為金錢發生爭執，接著被
      告拿酒精膏上二樓，丙○○、丁○○就跟著上二樓等節亦為與丙○○、丁○○
      相同之陳述（見本院九十二年五月六日訊問筆錄），雖證人戊○○○就被告是
      否出言恐嚇取財一節與丙○○、丁○○為相反供述，然若非被告在一樓以縱火
      相脅，則丙○○、丁○○何需在被告持酒精膏上二樓時即尾隨同往？又被告為
      丙○○之子、證人丁○○之姪，關係親密，丙○○、證人丁○○亦絕無設詞誣
      陷被告之可能，是應以丙○○、證人丁○○所述情節，較與常情事理相符而堪
      採信，被告前開所辯，顯為卸責之詞，難以採信。雖證人乙○○於本院審理中
      證述：案發當時，丙○○本來在二樓吃飯，被告從外面回來，二人在二樓飯廳
      、客廳發生爭執，因有人告知在一樓的丁○○，丁○○才上二樓罵被告，伊並
      未聽到被告說如不給錢就要放火的話等語（見本院九十二年七月二十一日訊問
      筆錄），然證人乙○○所稱丙○○原在二樓，被告上二樓後始發生爭執云云，
      核與被告、丙○○、丁○○及戊○○○所稱丙○○原在一樓與被告發生爭執後
      ，被告先上二樓，丙○○、丁○○再一同跟上二樓，在二樓又發生爭執等節均
      不相符，且證人乙○○亦未見被告與丙○○在一樓發生爭執情形，則證人乙○○證言尚難採為認定被告未恐嚇丙○○之依據。本件事證業已明確，被告犯行
      堪以認定。
二、按刑法第三百零九條第二項所謂之「強暴」，乃指以對於他人身體直接或間接施
    暴力以達公然侮辱他人之行為，若僅對物實施暴力，僅構成刑法第三百零九條第
    一項之公然侮辱罪，與刑法第三百零九條第二項之構成要件仍不相符，故核被告
    所為，係犯刑法第三百零九條第一項之公然侮辱罪、刑法第三百四十六條第三項
    、第一項之恐嚇取財未遂罪。按檢察官就犯罪事實一部起訴者，其效力及於全部
    ，刑事訴訟法第二百六十七條定有明文，被告於九十年七月五日公然侮辱告訴人
    己○○之行為雖未經檢察官提起公訴，然因與檢察官起訴九十年四月二十四日公
    然侮辱之部分有連續犯之裁判上一罪關係，且經本院當庭告知被告另涉犯上開罪
    嫌，依據前開規定，本院自可併與審理。被告與其姐乙○○彼此間就九十年四月
    二十四日公然侮辱之犯行，有犯意聯絡及行為分擔，為共同正犯，檢察官未論以
    共同正犯，稍有未洽。被告先後多次公然侮辱犯行，時間緊接，犯罪手法相同，
    觸犯構成要件相同之罪名，顯係基於概括犯意而為，應依連續犯規定論以一罪，
    並加重其刑。又被告雖著手恐嚇取財之犯行，然丙○○並未因而交付財物，為未
    遂犯，爰依刑法第二十六條前段之規定減輕其刑。被告所犯公然侮辱、恐嚇取財
    未遂二罪間，犯意各別，行為不同，應分論並罰。爰審酌被告於本院審理中矢口
    否認犯行，犯後態度不佳，因與己○○產生爭執而為使己○○出面協調即採取夾
    冥紙、丟雞蛋及噴紅漆等行為以公然侮辱己○○，對於己○○名譽所生之影響，
    且為索取更多金錢即出言以縱火恐嚇至親丙○○，犯罪情節嚴重等情節，分別量
    處如主文所示之刑，並分別諭知易科罰金之折算標準。
三、末被告雖有揚言燒房子並持酒精膏之行為，惟丙○○於警詢中證稱：案發當時伊
    去抱走二個孫子，所以未清楚看見被告是否有拿打火機等語（見臺灣臺北地方法
    院檢察署九十一年度偵字第一四○○五號卷宗第五頁背面），且亦乏證據證明被
    告於案發當時有持任何打火之器具，堪認被告僅意在恐嚇取財而無放火致生公共
    危險之犯意，因而亦難論以預備放火罪，併此敘明。
據上論斷，應依刑事訴訟法第二百九十九條第一項前段，刑法第二十八條、第五十六
條、第三百零九條第一項、第三百四十六條第三項、第一項、第二十六條前段、第四
十一條第一項前段、罰金罰鍰提高標準條例第一條前段、第二條，判決如主文。
本案經檢察官孫治遠到庭執行職務
中      華      民      國    九十二    年     十二     月      二      日
                              臺灣臺北地方法院刑事第一庭
                                  審判長法  官    陳興邦
                                        法  官    劉亭柏
                                        法  官    唐于智
右正本證明與原本無異。
如不服本判決，應於判決送達後十日內向本院提出上訴狀（應抄附繕本）。告訴人或
被害人如對於本判決不服者，應具備理由請求檢察官上訴，其上訴期間之計算係以檢
察官收受判決正本之日期為準。
                                        書記官    陳俐妙
中      華      民      國    九十二    年     十二     月      二      日
附錄本案論罪法條
刑法第三百零九條第一項
公然侮辱人者，處拘役或三百元以下罰金。
刑法第三百四十六條
意圖為自己或第三人不法之所有，以恐嚇使人將本人或第三人之物交付者，處六月以
上五年以下有期徒刑，得併科一千元以下罰金。
以前項方法得財產上不法之利益，或使第三人得之者，亦同。
前二項之未遂犯罰之。


司法院資訊處製作；財團法人民間司法改革基金會備份。
